【裁判字號】    98,重訴更一,1
【裁判日期】    990723
【裁判案由】    損害賠償
【裁判全文】
臺灣桃園地方法院民事判決           98年度重訴更一字第1號
原      告  希浦精密製作股份有限公司
法定代理人  乙○○
訴訟代理人  張家豪律師
被      告  甲○○
訴訟代理人  蔡宏修律師
            葉繼升律師
上列當事人間請求損害賠償事件，本院於民國99年6 月3 日言詞
辯論終結，判決如下：
    主  文
被告應給付原告新台幣伍佰貳拾萬元，及自民國九十四年五月二
十七日起至清償日止，按年息百分之五計算之利息。
原告其餘之訴駁回。
訴訟費用由被告負擔百分之七，餘由原告負擔。
本判決第一項於原告以新台幣壹佰柒拾萬肆仟元為被告供擔保
後，得假執行。但被告如以新台幣伍佰貳拾萬元為原告預供擔保
，得免為假執行。
原告其餘假執行之聲請駁回。
    事實及理由
壹、程序方面：
  (一)按解散之公司除因合併、分割或破產而解散外，應行清算。
    解散之公司，於清算範圍內，視為尚未解散。上開規定於公
    司經中央主管機關撤銷或廢止登記者準用之，公司法第24條
    、第25條、第26條之1 分別定有明文。經查，原告已於民國
    95年8 月18日經主管機關經濟部以經商字第09502118550 號
    函撤銷登記，有原告公司變更登記表1 件在卷可稽（參見本
    院96年度重訴更字第1 號卷第390 至393 頁），揆諸上開規
    定，原告應行清算程序。
  (二)按公司與董事間訴訟，除法律另有規定外，由監察人代表公
    司，股東會亦得另選代表公司為訴訟之人，公司法第213 條
    定有明文。次按清算中，公司股東會與監察人依然存續，對
    董事之訴訟依法仍應由監察人或股東會所選任之人代表公司
    為之，始為適法（最高法院94年度台上字第230 號判決意旨
    可資參照）。復按公司之清算，以董事為清算人。但本法或
    章程另有規定或股東會另選清算人時，不在此限。股東會除
    本法另有規定外，由董事會召集之。董事會由董事長召集之
    。董事會之召集，應載明事由，於7 日前通知各董事及監察
    人。但有緊急情事時，得隨時召集之，公司法第171 條、第
    203 條第1 項前段、第204 條、第322 條第1 項分別定有明
    文。本件原告主張其已於98年10月26日依法召開董事會決議
    ，並決議召開臨時股東會，於98年11月19日股東會中，經由
    出席股東全體決議選任乙○○為原告之清算人等語，被告則
    抗辯原告並未合法選任乙○○為其清算人，依法應以全體董
    事為清算人等語。經查，依原告之章程以觀（參見本院96年
    度重訴更字第1 號卷第227 至228 頁），可知該章程對於清
    算人之選任方式並無特別規定。又依上開原告公司變更登記
    表所示，原告遭經濟部撤銷登記時，原告之董事有4 人，分
    別為乙○○、甲○○、陳和源及謝靜雯，嗣原告以董事長乙
    ○○名義定於98年10月26日召集董事會，並決議下列事項：
    1.前次董事會之召集，是否係同時有授權乙○○董事長以其
    名義召集股東會之意思。2.是否願意再一次以董事會名義，
    召集股東會選任清算人。該次董事會經到場之董事乙○○、
    謝靜雯，及陳和源之代理人乙○○全體無異議通過上述決議
    事項，其後，原告依上述董事會決議內容定於98年11月19日
    召集臨時股東會，召集事由為選任原告之清算人，該次會議
    出席人數有6 人，分別為股東謝靜雯（由劉大源代理）、謝
    進富、江月里、乙○○、謝世儀、陳和源（由乙○○代理）
    ，出席股數合計為1,360,000 股，有代表已發行股份總數（
    2,000,000 股）過半數股東出席，經表決結果，出席人員全
    體同意由乙○○擔任原告之清算人，有前揭董事會召集通知
    、董事陳和源出具之委託書、董事會記錄、董事會議簽到名
    冊、台灣郵政掛號郵件收件回執、股東會召集通知、股東名
    簿、股東謝靜雯、陳和源出具之委託書、股東會議事錄、股
    東會議股東簽到名冊各1 件在卷可佐（參見本院卷第97至10
    8 頁），準此，堪認原告已依法選任乙○○為其清算人，並
    得代表原告提起本件訴訟。至於被告雖抗辯陳和源之委託書
    與渠之前警詢及偵查中之簽名並不相符，該委託書之真實性
    仍有疑義，且原告尚未提出寄發上開董事會開會通知之證明
    文件，故無法認定有合法召集董事會云云，然查，經本院將
    陳和源之委託書與陳和源之前警詢及偵查中之簽名對照結果
    ，確認兩者在書寫「陳」的左半邊及「源」的右下方時，都
    係一筆成形，且「和」的第1 筆都是自左向右運筆，顯見上
    開簽名均係同一人（即陳和源）所為。另依上開董事會議簽
    到名冊所示，可知僅有董事甲○○未出席，原告復已提出甲
    ○○親自簽收之回執1 件為證（參見本院卷第111 頁），足
    認原告之全體董事於上開董事會開會前均已收到開會通知，
    是被告之上開抗辯均非可採。
  (三)再者，被告因犯公司法第9 條第1 項前段及後段之罪名，業
    經本院於94年3 月25日以94年度簡字第91號刑事簡易判決判
    處有罪確定，有該刑事簡易判決1 件在卷可稽（參見本院94
    年度重訴字第107 號卷第6 至7 頁）。又原告起訴主張被告
    原係原告之法定代理人，於92年3 月21日及同年4 月16日分
    別將伊所保管之公司股款新台幣（下同）400,000 元及4,00
    0, 000元自銀行提領現金，據為己有，並於同年4 月17日自
    原告銀行帳戶內再次提領800,000 元發還股東陳和源，已嚴
    重損害原告資產，依民法第184 條第1 項及公司法第9 條第
    2 項規定，請求賠償被告損害等語( 參見本院94年度重附民
    字第5 號2 至3 頁) ，依上開說明，原告即屬於刑事訴訟法
    第487 條第1 項所謂因犯罪而受損害之人，原告提起之本件
    刑事附帶民事訴訟，於法並無不合。
貳、實體方面：
一、本件原告主張：
  (一)被告原係原告之法定代理人，於92年3 月21日及同年4 月16
    日分別以轉帳方式將其本身已繳納股款400, 000元及4,000,
    000 元發還予自己，並於同年4 月17日以同一方式自原告之
    銀行帳戶將800,000 元匯款返還訴外人即原告股東陳和源，
    被告此舉已嚴重損害原告之資產，原告遲至92年6 月間發現
    公司資金有問題，追查後始知上情，本件業經鈞院94年度簡
    字第91號刑事簡易判決確定。
  (二)被告擅自提領原告之資金，致原告損失股款，原告因而財務
    發生問題，無法正常營業、接單，被告所為導致原告重大損
    失，依民法第184 條第1 項及公司法第9 條第1 、2 項規定
    ，向被告請求賠償，被告應負賠償責任如下：
  1.被告應歸還原告之資本總計7,200,000元：
  (1)92年3月21日被告私自取回資本400,000元。
  (2)92年4月16日被告私自取回資本4,000,000元。
  (3)92年4月17日被告私自發還股東陳和源資本800,000元。
  (4)於92年3 月21日，兩造曾簽定「同意書」（下稱系爭同意書
    ）約定自92年1 月起至93年8 月止，應支付王屋科技股份有
    限公司（負責人即被告）的廠房租金總計2,400,000 元，作
    為抵充訴外人林牡丹（資本2,000,000 元）及被告（部分資
    本400,000 元）原應支付原告應納股款之用。惟被告事後反
    悔，多次發律師存證信函、聲明書要求乙○○給付租金，是
    以被告否認「充抵股款」，自應將上述資本2,400,000 元給
    付原告（其中400,000 元部分已併入上述(1)、(2)中請求，故
    不重複計入）。
  (5)綜上，被告應歸還希浦公司資本7,200,000 元（400,000+4,
    000,000+800,000+2,400,000-400,000=7,200,000）。
  2.被告應賠償原告之營業損失總計69,767,789元：
    因被告故意不法領走原告資本，致妨害原告之營運，原告本
    預計生產法國AXON電纜公司訂單、精彥科技股份有限公司，
    與日本OKI 公司訂單等，此原依已定之計畫、設備可得預期
    之利益，因被告之行為而受到妨害，故原告所失利益如下：
  (1)原告34對（68芯）對絞排線產能計算：
    每台機器1 條生產線，共計2 台機器2 條生產線，每條生產
    線對絞排線產量為每分鐘0.7 米，每日總產量為2, 016米（
    0.7 米X60 分X24 小時X2條生產線=2,016），每日有效產量
    ：1,713 米（總產量2,016 米X85%稼動率=1,713），每月生
    產天數為25日，每月產量為42,825米（每日有效產量1,713
    米X 每月生產天數25日=42,825 ），34對對絞排線市場平均
    單價為每米180.45元，每月營業額為7,727,771 元（每月產
    量42,825米X 每米單價180.45元=7,727,771）。
  (2)原告當月營業成本計算：
  人事成本：265,000 元( 會計1 人：30,000元；技術員3 人
    ：90,000元；銷售業務1 人：45,000元；經營管理主管2 人
    ：100,000 元）。
  廠房租金：120,000 元。
  水、電、通訊：80,000元。
  管銷費用（包裝材料、運費、維修、交際、伙食、差旅費、
    雜項支出，以每月營業額7,727,771 百分之5 計算）：386,
    389 元。
  材料成本（蕊線、膠膜）：1, 664,608元。
  綜上，當月營業成本為：2,515,997 元（265,000+120,000+
    80,000 +386,389+ 1,664,60 8= 2,515,997）。
  (3)原告每月稅前利益為5,211,774 元（當月營業額7,727,771-
    當月營業成本2,515,997=5,211,774 ），原告稅後純利為3,
    908,831 元（5,211,774-5,211,774X25% 營業所得稅=3,908
    ,831）。原告自92年10月至94年累計稅後純利合計74,267,7
    89元（3,908,831X19=74,267,789 ）。原告自92年1 月至同
    年12月累計虧損4,500,000 元。迄至94年4 月止，累計營業
    純利為69,767,789元（累計稅後純利74,267,789- 累計虧損
    4,500,000=69,767,789）。
  3.被告應賠償原告PVC 芯線呆料損失204,000 元：
    PVC 芯線規格於94年起國際市場改為無鉛之環保PVC 料，原
    先備料的芯線不符合要求需報廢，金額合計為204,000 元（
    數量10000 米/ 芯X68 芯X0.3元/ 米=204,000）。
  4.被告應給付原告搬遷費用41,400元及倉租108,000元。
  5.綜上，原告受有股款損失7,200,000 元，營業損失69,767,7
    89元，PVC 芯線呆料損失204,000 元，搬遷費用41,400元及
    倉租108,000 元，合計為77,321,189元。原告雖受有如上述
    之損害，然仍僅在附帶民事訴訟起訴狀範圍之金額73,461,3
    18元為請求。
  (三)原告所受之損害與被告擅將原告公司之資金領回及發還其他
    股東有因果關係：
  1.原告於86年起陸續投入資金約45,000,000元，完成「對絞排
    線」之組裝設備，在當時為全球第3 位可供應SCSI系統Uitr
    a2對絞排線的廠商，經專業人員鑑定，該技術處於「技術成
    熟期」，光專利技術本身之價值即高達美元1,248,000 元，
    該鑑定機關即元勤科技股份有限公司係經濟部審核通過之2
    家鑑定公司之一，其鑑定意見具有公信力，其專業深受政府
    肯定，亦是經濟部產業輔導中心決定是否進行產業輔導之關
    鍵性意見。然被告先是將原告之資本額片面降至20,000,000
    元，又擅自提領原告之資金，將股金發還給其他股東，更以
    已經退股為由，將工廠大門關閉，並更改廠房大門之設定碼
    ，限制原告之人員進出，使原告被迫匆忙撤離該廠房，導致
    原本規劃之生產流程、設備配置、管理佈署接付諸流水，無
    法滿足客戶評鑑之要求，甚至原告之工廠執照亦被註銷。目
    前原告之生產設備也遭閒置而無法運用。被告以董事長職權
    刻意阻撓原告公司正常營運及發展，甚至將原告之種子生產
    人員余錦城辭退，並拒絕發薪給會計連惠玲小姐及余錦城等
    人薪資，更拒絕用公司資金買進任何生產機器，都使原告無
    法正常運作。
  2.原告成立後已有法國AXON電纜公司（下稱AXON公司）、精彥
    科技股份有限公司（下稱精彥公司）及日本OKI 公司（下稱
    OKI 公司）向原告就產品詢價。而現行商業採購之基本模式
    ，為確保供應商之品質、產量、交期，接會作廠商之工廠評
    鑑。故客戶皆會要求原告提出公司營運狀況及實地工廠稽核
    ，瞭解生產規模、品質制度、人員管理等，但因被告先是將
    股金擅自發還，之後，又關閉工廠大門，並更換大門設定密
    碼等行為，使得原告根本無法運作生產產品、建立各項制度
    。而原先所接洽之客戶也因為原告當時無法合理報告公司營
    運狀況及安排工廠評鑑，故不願與原告繼續合作，而使原告
    受有極大之損害。
  3.「因果關係之存在，不以通常情形可預期有此結果之發生為
    必要，縱於例外情行使有可能發生之事實，苟依一般的經驗
    ，有可能發生者，亦符合「相當」之要件。」若被告未將原
    告之公司資金擅自發還，且未以已退股為由而將工廠大門關
    閉，則原告早已依原訂計畫生產產品，並能向客戶報告公司
    營運狀況及帶其參觀工廠生產規模，而不致於使得公司機器
    閒置，而產生無法營運及客戶驟然拒絕合作之損失。若無被
    告上開之行為，原告早已依原訂計畫生產對角排線，而生產
    量及利潤如上所述。故被告之行為淘空原告之資金造成無法
    業運之營業損失、材料棄置之損害等，兩者間確有相當因果
    關係。
  (四)被告雖抗辯原告未繳股款或未繳足股款云云，然股款之繳交
    及公司登記等事項，皆為當時原告公司負責人即被告處理，
    退步言，即便股款未收齊（假設語氣），被告也應責令股東
    繳足，此非被告得以一己之私擅自發還原告公司股款造成原
    告無法營運之理由。被告另抗辯乙○○、謝進富、謝世儀等
    人無法證明以機器設備抵付出資云云。然若無機器設備之抵
    付出資，原告何來照片中的機器；證人劉大源又如何親眼看
    過公司正在生產；更有甚者，若無機器設備抵沖，為何被告
    當時在辦理公司登記時，願意登記乙○○、謝進富、謝世儀
    等人有高達91萬股之股數；該公司名簿之登記事項係由被告
    自行去辦理，如今被告卻否認自己之行為，顯為臨訟之詞。
  (五)聲明：
  1.被告應給付原告73,461,318元，及自94年5 月27日起至清償
    日止，按年息百分之5 計算之利息。
  2.願供擔保，請准宣告假執行
二、被告則抗辯：
  (一)原告未就「損害之存在及其數額」為舉證，應為不利原告之
    認定：
  1.被告否認原告所述「被告以廠房租金抵充林牡丹之股款2,00
    0,000 元，並因此造成原告受有股款2,000,000 元損害」一
    事，且依原告所提系爭同意書之內容觀之，其內「並無」任
    何以股東林牡丹股款抵充廠房租金之記載、另依原告之存摺
    及帳冊觀之，亦無任何有關林牡丹曾經繳納或領回股款之記
    載。另依林牡丹於刑事案件之證言觀之，原告之公司股東名
    簿中，登記於林牡丹名下之出資額2,000,000 元，確係其自
    身之出資，而非被告借用林牡丹名義而出資，且林牡丹並未
    將其應繳股款支付予被告或原告，足證被告無從同意「以林
    牡丹股款抵充租金」。
  2.原告於鈞院96年度重訴更字第1 號案件所提出原證4 、5 、
    6、12、13等文書均為私文書，被告否認其真正。縱認上開
    文書為真正，但依其內容觀之，該文書均係針對訴外人「力
    生機械有限公司」（下稱力生公司）所製作，與原告無關，
    不得作為原告受有損害之證明，且原告所提出營業損失之計
    算式，亦為原告片面之主張，無任何證據可佐。
  (二)原告所主張損害與被告之行為間並無因果關係：
    依原告所提證物觀之，原告所受損害與被告行為間之因果關
    係為何，亦未經原告加以舉證。況原告前後僅有被告以及訴
    外人陳和源、謝靜雯3 人曾向當時擔任原告負責人之被告繳
    納股款，其中謝靜雯之股份500,000 元已由被告出資買下，
    縱認原告確因營運資金不足而受有損害，其絕大部分原因亦
    係原告股東（包括乙○○、江月里在內）拒不繳納股款所致
    ，而與被告之行為欠缺因果關係，自不能命被告就此負擔賠
    償責任。
  (三)原告以與本件無關之力生公司相關憑證，充作原告受有損害
    之證明，其主張與其所依據之事證不相符合：
  1.依原告於鈞院96年度重訴更字第1 號事件所提原證12專利技
    術鑑價報告觀之，該報告之委託公司為力生公司，而乙○○
    於該鑑價報告內則記載為力生公司主任，另由經濟部智慧財
    產局網站所查得之專利資料中，名為「排線之製造方法及其
    製造裝置」之專利（公開編號：000000000 號），其專利權
    人亦為「力生公司」，皆與原告無關，自不得作為原告受有
    營業損失之證明。況由前開資料觀之，力生公司係於「92年
    6 月6 日」申請上述專利，其時間已晚於原告成立之時間點
    （原告係於91年1月22日申請設立），且迄今該專利 從未登
    記為原告所有，足證該專利並未作為乙○○等人對原告之出
    資，該專利之價值若干，亦與原告全然無關。
  2.依原告於鈞院94年度重訴字第107 號事件所提原證4 、5 、
    6 等電子郵件所示，可知回覆前開各家廠商者均為力生公司
    ，且由力生公司之公司登記資料觀之，該公司設立地址為「
    台北市○○區○○街59巷53弄12號」，亦與原告股東名簿上
    所記載「乙○○」之住所地相同，足證該公司僅為乙○○或
    其親屬設立、經營之公司，而原告係以與本件無關之力生公
    司相關單據，混充原告受有營業損失之證明，其主張與所提
    證據不相符合。
  (四)接任原告董事長之乙○○自始知悉及同意關於「原告發還陳
    和源股款」一事，故不應由被告單獨就此負責：
    依陳和源先前於警訊及偵查中所為之證述，可知原告將陳和
    源所繳納股款800,000 元發還乙事，自始係由陳和源與乙○
    ○洽談，被告僅係事後依照乙○○之通知將股款發還陳和源
    ，被告主張乙○○就本件與有過失。詎原告僅一味請求被告
    給付發還陳和源之股款800,000 元，刻意忽略發還陳和源股
    款乙事自始經過乙○○同意，原告顯有權利濫用之嫌。
  (五)乙○○身為原告之負責人，怠於向股東收取股款，且乙○○
    自身亦未如數繳納出資，縱然因此導致原告受有損害，被告
    亦得主張過失相抵：
  1.原告設立之初，因股東股款未能全數收足，經公司股東同意
    ，由當時被告對外調借資金權充經濟部驗資之用一節，為刑
    事判決所認定。而依原告籌備處帳戶存摺影本觀之，原告全
    體股東之中，僅有「被告」以及「股東謝靜雯」曾依股東名
    簿記載之出資金額繳足股款（其中股東謝靜雯之股份業已讓
    與被告），而「股東陳和源」之登記出資額為1,000,000 元
    ，但渠僅曾繳納800,000 元，且日後復取回渠繳納之出資金
    額，足證原告成立至今，全體股東從未繳足股款。
  2.依原告之股東名簿及乙○○於刑事案件所述，可知江月里登
    記出資額為3,000,000 元，實際僅繳交1,000,000 元股款，
    且渠繳納之對象為乙○○，而非當時擔任原告董事長之被告
    ，且乙○○亦從未將收得之江月里股款轉交被告或匯入原告
    籌備處帳戶內，自難認為江月里業已履行出資義務。
  3.乙○○（登記出資額4,300,000 元）及股東謝世儀（登記出
    資額2,400,000 元）、謝進富（登記出資額2,400,0000元）
    3 人應繳納之原告出資額合計高達9,100,000 元，原告雖主
    張渠等已循「現物出資」方式繳交股款云云，惟其所述除與
    原告登記資料顯示股東之出資均為現金、並無以現物出資之
    記載不符，且依公司法第145 條、第146 條之規定，股份有
    限公司股東如以現金以外財產抵繳股款時，發起人需就以財
    產抵繳股款之股東姓名、財產種類、數量、價格或估價標準
    ，以及公司核給之股數向創立會提出報告，如估價有冒濫情
    事，創立會亦得減少其股數，另依經濟部經商字第206392號
    函釋意旨，如發起人以現金以外之財產抵繳出資，亦應於「
    申請公司登記時」詳述以財產抵繳股款者之姓名、財產種類
    、數量、價格或估價之標準及公司核給之股數，而原告之登
    記資料並無此方面記載，原告亦從未提出該抵繳股款設備之
    估價資料，以及該估價經原告股東會、董事會決議通過之證
    明。況原告之資本中並不包含現物出資一節，並經承辦會計
    師即證人游文周於鈞院前審結證屬實。
  4.原告成立之後，因遲遲未能向股東收足股款，以致公司事務
    未能順利進行，被告雖已交卸原告董事長一職，仍委請律師
    致函原告全體股東，表明如其餘股東同意繳納股款，被告亦
    願將股款再次存入原告之帳戶內，否則即請求召開原告股東
    會以討論希浦公司解散事宜，然因乙○○（當時已接任原告
    董事長）以及其他原告之股東未有任何回應而未果。而乙○
    ○接任原告董事長後，除要求被告1 人繳納股款之外，並未
    對其他任何股東催繳股款，乙○○對於原告公司業務之執行
    有所過失，準此，縱認原告確因資金未能收足而受有損失，
    然此一損失係可歸責於曾擔任原告法定代理人之乙○○之過
    失導致損害發生及擴大，依民法第217 條第1 項、第3 項規
    定，被告主張過失相抵。
  (六)答辯聲明：
  1.原告之訴及假執行之聲請均駁回。
  2.如受不利之判決，願供擔保，請准宣告免為假執行。
三、本院之判斷：
  (一)原告主張被告在擔任其法定代理人期間，於92年3 月21日及
    同年4 月16日分別以轉帳方式將伊已繳納之股款400,000 元
    及4,000,000 元發還予自己，並於同年4 月17日以同一方式
    自原告之銀行帳戶將800,000 元匯款返還原告股東陳和源，
    原告遲至92年6 月間發現公司資金有問題，追查後始知上情
    ，本件業經本院94年度簡字第91號刑事簡易判決確定等情，
    有上開刑事簡易判決、原告開設於中國農民銀行之存摺明細
    節本各1 件在卷可稽（參見本院94年度重訴字第107 號卷第
    30至34頁、本院96年度重訴更字第1 號卷第216 頁），被告
    對此並不爭執，是原告此部分主張，堪信為真實。
  (二)原告復主張被告此舉已嚴重損害原告之資產，其因而財務發
    生問題，無法正常營業、接單，被告所為導致其受到重大損
    失，依民法第184 條第1 項及公司法第9 條第1 、2 項規定
    ，向被告請求賠償，被告應負賠償責任如下：1.被告應歸還
    原告之資本總計7,200,000 元；2.被告應賠償原告之營業損
    失總計69,767,789元；3.被告應賠償原告PVC 芯線呆料損失
    20 4,000元；4.被告應給付原告搬遷費用41,400元及倉租10
    8, 000元；5.綜上，原告受到損害金額合計為77,321,189元
    ，其僅在附帶民事訴訟起訴狀範圍之金額73,461,318元為請
    求等語，為被告所否認，並執前詞置辯。
  1.按公司應收之股款，股東並未實際繳納，而以申請文件表明
    收足，或股東雖已繳納而於登記後將股款發還股東，或任由
    股東收回者，公司負責人各處5 年以下有期徒刑、拘役或科
    或併科500,000 元以上2,500,000 元以下罰金。有前項情事
    時，公司負責人應與各該股東連帶賠償公司或第三人因此所
    受之損害，公司法第9 條第1 、2 項分別定有明文。又依法
    經設立登記而成立之有限公司，具有獨立之法人格，而股東
    出資後，該出資額即移屬公司所有，自非無法律上之原因而
    受利益，各股東不得任意取回（最高法院96年度台上字第16
    30號及97年度台上字第486 號判決意旨參照）。經查，被告
    曾擔任原告之董事長，斯時，被告負責保管原告在上述銀行
    開立之帳戶存摺及印鑑，竟於92年3 月21日、同年4 月16日
    及同年4 月17日分別以轉帳方式，自上述銀行帳戶內分別提
    領400,000 元、4,000,000 元及800,000 元，合計提領5,20
    0,000 元，被告並將前開提領金額中之4,400,0000元存入伊
    個人等情，已如前述，而原告於本院審理中已否認其有授權
    被告提領上開款項及回存伊個人帳戶等行為，則被告憑其保
    管上述銀行帳戶存摺及印鑑之機會，將股東之出資額提領，
    另將部分款項存入伊個人帳戶內，自為公司法第9 條第1 項
    所明禁，且此部分亦經本院94年度簡字第91號刑事簡易判決
    確定在案。從而，原告依公司法第9 條第2 項規定，請求被
    告賠償其損害5,200,000 元，即屬於法有據。
  2.原告另主張於92年3 月21日，兩造曾簽定系爭同意書，約定
    自92年1 月起至93年8 月止，應支付王屋科技股份有限公司
    （負責人即被告）的廠房租金總計2,400,000 元，作為抵充
    林牡丹（資本2,000,000 元）及被告（部分資本400,000 元
    ）原應支付原告應納股款之用，然被告事後反悔，多次發律
    師存證信函、聲明書要求乙○○給付租金，是以被告否認「
    充抵股款」，自應將上述資本2,400,000 元給付原告（其中
    400,000 元部分已併入上述1.中請求，故不重複計入）云云
    ，被告對於伊有同意以上述租金抵充伊應支付原告之股款40
    0, 000元一事並不爭執，且此部分係在前揭被告自行提領之
    股款金額範圍內，原告自不得重複請求被告給付。又被告抗
    辯伊並未同意以上述租金抵充林牡丹應支付原告之股款20,0
    00,000元等語。經查，系爭同意書之內容略以：同意股東甲
    ○○先生，以自92年1 月起至93年8 月止，應支付王屋科技
    股份有限公司的廠房租金（期間為20個月，每月租金為120,
    000 元），共計應付租金為2,400,000 元，作為抵充原應支
    付原告之應納股本2,400,000 元之用等語（參見本院94年度
    重訴字第107 號卷第35頁），而系爭同意書之立書人分別為
    原告（法定代理人為乙○○）及王屋科技股份有限公司（法
    定代理人為甲○○），單由系爭同意書之形式及文義以觀，
    並無法認定被告曾同意以上述廠房租金抵充林牡丹應支付原
    告之股款20,000,000元，原告對此復未能舉證以實其說，是
    原告此部分主張，難以採信。
  3.原告主張因被告故意不法領走原告資本，致妨害原告之營運
    ，原告本預計生產AXON公司訂單、精彥公司與OKI 公司訂單
    等，此原依已定之計畫、設備可得預期之利益，因被告之行
    為而受到妨害，故原告受有營業損失總計69,767,789元云云
    。經查，原告自陳：（至今有無生產AXON公司訂單、精彥公
    司訂單與OKI 公司訂單？）精彥公司與OKI 公司的有生產，
    AXON公司部分因為提出樣品給他們後，他們提出很多條件，
    因我們沒有工廠，無法與他們交涉。（為何沒有工廠？）工
    廠在92年10月底已經停了。我們是在隔年3 月參展，才接觸
    到法國這家公司等語（參見本院94年度重訴字第107 號卷第
    311 頁），然原告係於92年3 月21日、同年4 月16日及同年
    4 月17日分別以轉帳方式，自原告之銀行帳戶內合計提領5,
    200,000 元，距原告所述92年10月底之工廠停業日，已逾6
    個月，自難認定兩者間有何關聯性存在。況原告所提出之AX
    ON公司、精彥公司與OKI 公司訂單上均未載明原告為出賣人
    ，甚至有的文件上係載明交易對象為力生公司，而兩造對於
    原告與力生公司係屬不同公司，有各自獨立之法人格乙節均
    不爭執，故被告自原告銀行帳戶內提領上開股款後，是否確
    有造成原告之營業損失，尚非無疑。
  4.至於證人劉大源雖曾證稱渠有去原告公司看過，原告有正式
    在生產，高位企業有限公司（下稱高位公司）也有向原告下
    單等語（參見本院96年度重訴更字第1 號卷第193 頁），然
    原告僅能提出高位公司於92年9 月8 日向原告訂貨之採購單
    （參見本院96年度重訴更字第1 號卷第169 頁），距被告提
    領原告銀行帳戶內股款之時間，約有5 個月之久，亦難認定
    原告係因缺乏資金，導致無法生產高位公司所欲訂購之貨物
    。況上開採購單之訂貨日期及交貨日期均為92年9 月8 日，
    核與常理有違，且該採購單並未經廠商（即原告）簽回確認
    ，則該筆交易是否確有成立，仍有疑義。此外，原告所主張
    之每月營業額、當月營業成本等數據均係其片面之推論，且
    與其所提出之92年7 月至8 月之銷售額與稅額申報書內容不
    符，是原告主張因被告擅自提領上述款項，致其受有營業損
    失69,767,789元云云，不足採信。
  5.原告主張PVC 芯線規格於94年起國際市場改為無鉛之環保PV
    C 料，原先備料的芯線不符合要求需報廢，金額合計為204,
    000 元云云，為被告所否認。經查，原告於本院審理中自承
    ：（PVC 呆料損失？）我們有採購，現因環保法規不能使用
    而造成損失。如果當時有營運，就可以用。（是否原告付錢
    ？）不能提出證明等語（參見本院94年度重訴字第107 號卷
    第316 頁），則原告是否受有上開材料之損害，尚乏所據，
    為不足採。
  6.原告主張被告應給付其搬遷費用41,400元及倉租108,000 元
    云云。然查，原告並未提出上述費用之相關單據，且被告提
    領原告銀行帳戶內之股款與上述費用間有何關聯性，亦未見
    原告舉證加以說明，是原告請求被告賠償上述費用，於法無
    據，委無可採。
  7.被告抗辯接任原告董事長之乙○○自始知悉及同意關於「原
    告發還陳和源股款」一事，故不應由被告單獨就此負責云云
    。然查，被告在擔任原告之董事長期間，未經董事會決議，
    即擅自決定將800,000 元股款發還給陳和源，斯時，乙○○
    僅係原告之董事，單憑乙○○1 人之意見並不能左右被告之
    決定，被告仍應依董事會之決議事項執行，因此，縱如被告
    所辯乙○○自始知悉及同意將上述股款發還陳和源一節屬實
    ，亦無從減輕被告就此部分應對原告所負之賠償責任。
  8.被告抗辯乙○○身為原告之負責人，怠於向股東收取股款，
    且乙○○自身亦未如數繳納出資，縱然因此導致原告受有損
    害，被告亦得主張過失相抵云云。惟按損害之發生或擴大，
    被害人與有過失者，法院得減輕賠償金額，或免除之。重大
    之損害原因，為債務人所不及知，而被害人不預促其注意或
    怠於避免或減少損害者，為與有過失。前2 項之規定，於被
    害人之代理人或使用人與有過失者，準用之，民法第217 條
    第1 至3 項分別定有明文。本件被告自原告銀行帳戶內提領
    股款時，係由被告擔任原告之董事長，而乙○○事後雖接替
    被告擔任原告之董事長，然上述股款損失係由被告所造成，
    乙○○亦未擴大該損失結果，是被告主張本件有過失相抵之
    適用云云，即非可採。
  (三)綜上所述，原告依公司法第9 條第2 項規定，請求被告給付
    其5,200,000 元，及自民事準備狀(一)繕本送達被告翌日即94
    年5 月27日起至清償日止，按年息百分之5 計算之利息，為
    有理由，應予准許，逾此範圍所為之請求，為無理由，應予
    駁回。
四、兩造分別陳明願供擔保，請准宣告假執行或免為假執行，就
    原告勝訴部分，經核均無不合，爰分別酌定相當之擔保金准
    許之。至於原告敗訴部分，假執行亦失所附麗，應予駁回。
五、本件事證已臻明確，兩造間其餘攻擊防禦方法，核與本判決
    結果不生任何影響，爰不一一予以論述，附此敘明。
六、據上論結，原告之訴為一部有理由，一部無理由，依民事訴
    訟法第79條、第390 條第2 項、第392 條第2 項，判決如主
    文。
中    華    民    國    99    年    7     月    23    日
                  民事第一庭    法  官  林哲賢
以上正本證明與原本無異
如對本判決上訴，須於判決送達後 20 日內向本院提出上訴狀。
如委任律師提起上訴者，應一併繳納上訴審裁判費。
中    華    民    國    99    年    7     月    26    日
                                書記官  陳佳彬

司法院資訊處製作；財團法人民間司法改革基金會備份。
